臺灣板橋地方法院交通件裁定　93 年度交聲字第1812號
原處分機關交通部公路總局臺北區監理所
異　議　人
即受處分人　甲○○
上列異議人因違反道路交通管理處罰條例案件，對於交通部公路
總局臺北區監理所於民國93年10月8 日以北監自裁字裁40─AA0
000000號所為之裁決處分（原舉發案號：台北市政府警察局交通
警察大隊第三組93年5 月5 日北市警交大字第AA0000000 號），
聲明異議，本院裁定如下：
    主  文
異議駁回。
    理  由
一、按汽車駕駛人，行經有燈光號誌管制之交岔路口闖紅燈者，
    處新臺幣（下同）1800 元以上 5400 元以下罰鍰，道路交
    通管理處罰條例第 60 條第 1 項定有明文；又汽車駕駛人
    有第 53 條情形者，除依原條款處罰鍰外，並予記違規點數
     3 點，同條例第 63 條第 1 項第 3款亦定有明文。次按逕
    行舉發者，應按已查明之資料填註車牌號碼、車輛種類、車
    主姓名或地址，並於通知單上方空白處加註逕行舉發之文字
    後，由舉發機關送達被通知人。又逕行舉發違反道路交通管
    理事件，經汽車所有人依通知單之應到案日期前到案，並告
    知違規駕駛人姓名、身分證統一編號及住址者，處罰機關應
    即另行通知違規駕駛人到案依法處理；逾應到案日期，處罰
    機關應依本條例第85條第3 項規定處罰該汽車所有人。又違
    反道路交通管理事件，行為人認為舉發之事實與違規情形相
    符者，得於接獲通知單後，親自或委託他人持該通知單，不
    經裁決向指定之處所，逕依裁罰基準執行並繳納罰鍰結案。
    違反道路交通管理事件統一裁罰基準及處理細則（下稱處理
    細則）第11條第1 項第3 款、第24條、第48 條 第1 項分別
    定有明文。揆諸上開處理細則之規定，無非在使逕行舉發之
    違規人（受處分人）得以釐清責任歸屬及得知處罰標準在限
    期內能自動繳納罰款。是受處分人自應先受舉發違反道路交
    通管理事件通知單之通知，始能知悉應到案日期，否則受處
    分人即無從知悉應到案之日期，如主管機關未經合法送達逕
    行裁決，其裁決程序即屬不適法，合先明敘。
二、異議意旨略以：異議人之女於93年4 月20日21時25 分 ，駕
    駛異議人所有車牌7760-DJ 號自用小客車，行經台北市○○
    ○路寧波西街往西處，因違規闖紅燈，雖經台北市政府警察
    局中正二分局交通分隊舉發，惟期間異議人並未收受前開單
    位所為之舉發違規通知書；嗣於93年11月初，接獲舉發違反
    道路交通管理事件通知單加倍罰款時，異議人甚感疑惑，不
    知該項加重事由為何者，遂至台北監理所查詢，始獲告知有
    上述闖紅燈違規情事。雖異議人違規闖紅燈屬實，然並非故
    意拒納罰鍰，實因尚未接獲任何繳款通知。異議人於93年11
    月2 日向台北區監理所陳情，台北區監理所回覆異議人，因
    該舉發通知單已郵退原舉發單位，並依違反道路交通管理事
    件統一裁罰基準及處理細則第5 條及行政程序法第74條規定
    ，將違規通知單寄存於送達地之郵政機關，依法已完成寄存
    送達，並課以罰鍰5400元整（異議人誤以為罰6000元）。然
    寄存送達有一定程序及方法，異議人未於送達處所之門首發
    現送達通知單，異議人係因嗣後他案方始獲知違規之情事，
    如因送達程序有瑕疪，致異議人無法於期限內繳納，而竟將
    此一逾期繳納責任轉嫁異議人，與法律規定顯有未合，爰依
    法聲明異議等語。
三、經查：
（一）道路交通管理事件，有關文書送達之程序，應依行政程序
      法之規定。次查「送達，不能依前2 條規定為之者，得將
      文書寄存送達地之地方自治或警察機關，並作送達通知書
      兩份，1 份黏貼於應受送達人住居所、事務所、營業所或
      其就業處所門首，另1 份交由鄰居轉交或置於該送達處所
      信箱或其他適當位置，以為送達。前項情形，由郵政機關
      為送達者，得將文書寄存於送達地之郵政機關。寄存機關
      自收受寄存文書之日起，應保存3 個月。」行政程序法第
      74條定有明文。是寄存送達，依行政程序法第74 條 之規
      定，除須將應送達之文書寄存送達地之地方自治、警察機
      關或郵政機關外，並須製作送達通知書兩份，記明寄存文
      書之處所，1 份黏貼於應受送達人住居所、事務所、營業
      所或其就業處所門首，另1 份交由鄰居轉交或置於該送達
      處所信箱或其他適當位置，俾應受送達人知悉寄存之事實
      ，前往領取，二者缺一均不能謂為合法之送達（參照最高
      法院64年台抗字第481 號民事判例意旨）。
（二）本件舉發違反道路交通管理事件通知單及採證相片，係經
      原舉發單位以掛號郵務送達方式，向異議人之住所地台北
      縣土城市○○街103 巷1 號2 樓為送達，惟因「招領逾期
      」，而遭郵務單位退回，改辦理寄存送達，寄存於上開地
      址管轄郵局板橋20支郵局等情，有本案舉發通知單掛號郵
      寄信函及寄存送達信函信封各1 件、臺北市政府警察局交
      通警察大隊94年1 月14日北市警交大三字第09430093800
      號函一紙附卷可稽，且觀諸卷附送達證書（見本院卷第16
      頁），已載明寄存送達貼條號碼、寄存送達投郵日期，註
      記寄存於板橋20支局招領，關送達方法之記載，對於寄存
      送達之原因乃係未獲會晤本人亦無受領文書之同居人、受
      雇人或應送達處所之接收郵年人員，已將該送達文書寄存
      於板橋20支局招領，已具體載明，且亦有載明踐行作成送
      達通知書二份，一份黏貼於應受送達人門首，另一份置於
      受送達處所信箱或適當位置以為送達之程序，是應認已踐
      行寄存送達之程序，而為合法之寄存送達（註：該送達證
      書上並有於寄存送達之原因欄位，及置於應送達處所信箱
      或適當位置，以為送達之欄位，均有做勾記）。是異議人
      並未提出任何積極證據足資證明郵務機關送達不合法，空
      言未收受前揭舉發通知單而聲明異議，其異議為無理由。
（三）又按違反道路交通管理事件統一裁罰基準及處理細則第24
      條固有規定：「逕行舉發違反道路交通管理事件，經汽車
      所有人依通知單之應到案日期前到案，並告知違規駕駛人
      姓名、駕駛人到案依法處理；逾應到案日期，處罰機關應
      依本條例第85條第3 項規定處罰該汽車所有人。」，然查
      本件舉發通知單既已合法送達異議人，異議人應已知悉舉
      發通知單上之應到案日期，惟異議人乃遲於93年11月2日
      始向原處分機關提出申訴，但顯已逾應到案日期93年6 月
      3 日甚久，故原處分機關據以裁處車輛所有人即異議人甲
      ○○罰鍰5400元，並記違規點數3 點，於法並無任何違誤
      。
四、據上論斷，應依道路交通案件處辦法第 19 條，裁定如主文
    。
中    華    民    國    94    年    5    月    27    日
                  交通法庭           法  官  吳幸娥
以上正本證明與原本無異。
如不服本裁定，應於裁定送達後5日內向本院提出抗告狀。
                                     書記官  洪惠玲
中    華    民    國    94    年    5    月    27    日
